臺灣桃園地方法院刑事判決　　　　　　　100年度重訴字第2號
公　訴　人　臺灣桃園地方法院檢察署檢察官
被　　　告　廖建碩原名廖金華.
選任辯護人　黃政雄律師
上列被告因違反槍砲彈藥刀械管制條例案件，經檢察官提起公訴
（99年度偵字第8463號），本院判決如下：
    主  文
廖建碩未經許可，意圖販賣而陳列空氣槍，處有期徒刑壹年玖月
，併科罰金新臺幣伍萬元，罰金如易服勞役，以新臺幣壹仟元折
算壹日。緩刑伍年，緩刑期內付保護管束，並應向指定之政府機
關、政府機構、行政法人、社區或其他符合公益目的之機構或團
體，提供壹佰伍拾小時之義務勞務。扣案具有殺傷力之空氣槍壹
枝（槍枝管制編號0000000000號）沒收。
    事  實
一、廖建碩（原名廖金華）明知具有殺傷力之空氣槍，係槍砲彈
    藥刀械管制條例第4條第1項第1 款所列管之槍枝，非經中央
    主管機關許可不得持有，竟於民國99年2月28日下午1時許，
    在桃園縣楊梅市○○路○段563號之「逢程汽車修理廠」，與
    友人彭平昌聊天時，得知彭平昌所持有未曾使用且零件故障
    之空氣槍1 枝（槍枝管制編號0000000000號），因氣體洩漏
    而失其動能，無法射擊，廖建碩知該空氣槍僅需稍加修理即
    可修復，遂向彭平昌表示可否將該空氣槍送其處置，彭平昌
    因認該槍已無用處遂應允而將前開空氣槍送予廖健碩（彭平
    昌所涉違反槍砲彈藥刀械管制條例罪嫌，業經檢察官為不起
    訴處分確定）。詎廖建碩明知前開空氣槍僅係動力零件脫落
    致動力來源之氣體逸漏，只需將該槍枝之氣體閥門鎖緊，使
    氣體不逸漏即可回復槍枝之動力而仍具殺傷力，竟自彭平昌
    處取得前開具殺傷力之空氣槍，而無故持有之。嗣因廖建碩
    認前開空氣槍已無用處，欲將之售出變現，乃基於販賣之意
    圖，於99年3月1日下午1 時16分許，在其位在桃園縣楊梅市
    大同里2鄰月眉山下7之19號之住處，透過網際網路，將該空
    氣槍之照片、性能介紹及以新臺幣10,000元之直購價出售之
    訊息刊登於「露天拍賣網站」而陳列之，適為彰化縣警察局
    北斗分局警員賴建男、李永昌在網路巡邏發現後佯為買家，
    而於99年3月4日下午2 時45分許，依約前往上址之「逢程汽
    車修理廠」而當場查獲廖建碩，並扣得該空氣槍1枝。
二、案經彰化縣警察局北斗分局報請臺灣桃園地方法院檢察署檢
    察官偵查後起訴。
    理  由
一、證據能力部分：
(一)、本件認定事實所引用之本件卷內所有人證、文書證據暨物證
    ，並無證據證明係公務員違背法定程序所取得，公訴人於本
    院審理時迄至言詞辯論終結時止，未提出異議，被告廖建碩
    及其辯護人於本院準備程序時，亦表示就起訴書所載之證據
    同意有證據能力（見本院100年度重訴字第2號卷第24頁），
    故均得引為本案證據。
(二)、按刑事訴訟之鑑定，為證據調查方法之一種，係指由具有特
    別知識經驗之人或機關，就特別需要特殊知識經驗之事項，
    予以鑑識、測驗、研判及斷定，供為法院或檢察官認定事實
    之參考。刑事訴訟法第198 條規定：「鑑定人由審判長、受
    命法官或檢察官就下列之人選任一人或數人充之：一、就鑑
    定事項有特別知識經驗者。二、經政府機關委任有鑑定職務
    者。」，第208條第1項前段規定：「法院或檢察官得囑託醫
    院、學校或其他相當之機關、團體為鑑定。」即本此旨。是
    上級檢察機關首長基於辦案實務需要，函示指定某類特殊案
    件之待鑑事項，囑託某一或某些特別具有該項專門知識經驗
    之機關，予以鑑定，並非法所不許。從而，警察機關逕依該
    函示辦理，按諸檢察一體及檢察官指揮調、偵查之原則，難
    認於法不合（最高法院96年度臺上字第4177號判決參照）。
    矧內政部警政署刑事警察局經臺灣高等法院檢察署檢察長概
    括囑託為槍砲彈藥有無殺傷力之鑑定機關，此經臺灣高等法
    院檢察署於92年9月9日以檢文允字第0921001203號函示明確
    ，並已行之多年，本案之偵查輔助人員即彰化縣警察局北斗
    分局依該函文所示，將扣案之槍枝送請內政部警政署刑事警
    察局進行鑑定，基於檢察一體原則，既視同檢察官囑託鑑定
    ，是卷內之內政部警政署刑事警察局槍彈鑑定書，揆諸上開
    規定，自有證據能力，先予敘明。
二、上開事實，業據被告於本院準備程序及審理中坦承不諱（見
    本院100年度重訴字第2號卷第24頁、29頁背面），核與證人
    彭平昌、賴建男及李永昌於檢察官訊問時之證述內容相符（
    見臺灣桃園地方法院檢察署99年度偵字第8463號卷第43、44
    、50- 52頁），並有露天拍賣網站網頁列印資料及現場照片
    等件在卷可稽（見同上偵卷第14- 16頁背面），此部分事實
    ，可堪認定。而上開扣案之空氣槍1支（槍枝管制編號00000
    00000 號）經送內政部警政署刑事警察局以檢視法、性能檢
    驗法、動能測試法鑑定後，鑑定結果認：「送鑑空氣槍1 枝
    （槍枝管制編0000000000號），認係氣體動力式槍枝，以小
    型高壓氣體鋼瓶內之氣體為發射動力，經以金屬彈丸測試 3
    次，其中彈丸（直徑8.0ｍｍ、重量2.1公克）最大發射速度
    為143 公尺／秒，計算其動能為21焦耳，換算其單位面積動
    能為41焦耳／平方公分」，此有內政部警政署刑事警察局99
    年3月18日刑鑑字第0990032301號鑑定書1份在卷可查（見同
    上偵卷第28- 29頁背面）。再依前開鑑定書所附之殺傷力之
    相關說明：「一、殺傷力定義：依據司法院秘書長81年6 月
    11日秘台廳(二)字第06985 號函釋示：殺傷力的標準為在最具
    威力的適當距離，以彈丸可穿入人體皮肉層之動能為基準。
    二、殺傷力之相關數據：(一)、依日本科學警察之研究結果，
    彈丸單位面積動能達20焦耳／平方公分，則足以穿透人體皮
    肉層。(二)、本局對活豬作射擊測試結果，彈丸單位面積動能
    達24焦耳／平方公分，則足以穿入豬隻皮肉層。(三)、美國軍
    醫總署定義：彈丸撞擊動能達58呎磅（約為78.6焦耳），則
    足以使人喪失戰鬥能力」，本件扣案之空氣槍經試射結果彈
    丸單位面積動能為41焦耳/ 平方公尺，顯已逾我國及日本前
    開科學實驗之結果，堪認該扣案之空氣槍1 枝確具有殺傷力
    甚明，此外，復有該空氣槍1 枝扣案可佐，被告之任意性自
    白顯與事實相符。本案事證明確，被告犯行堪以認定，應予
    依法論科。
三、查被告行為後，槍砲彈藥刀械管制條例第8 條、第20條，業
    於100年1 月5日修正施行，其中第8條增訂第6項規定：「犯
    第1項、第2項或第 4項有關空氣槍之罪，其情節輕微者，得
    減輕其刑」，經比較新舊法結果，以修正後規定有利被告，
    依刑法第2條第1項但書之規定，本件自應適用修正後即現行
    槍砲彈藥刀械管制條例第8條，合先敘明。
四、論罪科刑：
(一)、核被告所為，係犯修正後槍砲彈藥刀械管制條例第8條第4項
    之未經許可，意圖販賣而陳列空氣槍罪。被告於如事實欄所
    載之時間持有上開具有殺傷力之空氣槍之行為，屬持有行為
    之繼續，應僅論以一罪。被告持有之低度行為，為意圖販賣
    而陳列之高度行為所吸收，不另論罪。公訴意旨雖認被告前
    揭所為，係犯修正後槍砲彈藥刀械管制條例第8條第1項之未
    經許可製造空氣槍罪等語，然按槍砲彈藥刀械管制條例第 8
    條第1項製造可發射子彈具有殺傷力之槍枝罪之所謂「製造」
    ，除初製者外，固尚包括改造在內；凡將原不具有殺傷力之
    槍枝予以加工，致改變其原有性能、屬性，使成為可發射子
    彈具有殺傷力之槍枝即屬之（最高法院98年臺上字第2857號
    判決參照），據被告於檢察官訊問及本院準備程序時供稱：
    彭平昌將該空氣槍交予伊時，確實有漏氣，問伊有沒有玩具
    店可以修理，伊就找了楊梅市街上的1 家玩具店修，是老闆
    將漏氣修理好；伊雖然在網路上張貼該空氣槍剛更新之訊息
    ，然伊沒有組裝過，這文章是伊複製人家的文章，想要衝點
    閱率等情（見同上偵卷第49頁），可知被告取得前開具有殺
    傷力之空氣槍後僅係將漏氣部分之故障加以修理，然該修理
    之行為並未使該原具有殺傷力之空氣槍「性能」、「屬性」
    改變，故被告委請不知情之玩具店老闆將該空氣槍漏氣之瑕
    疵修理行為，自難論以槍砲彈藥刀械管制條例第8條第1項製
    造具有殺傷力之空氣槍罪，惟因二者基本社會事實同一，且
    經蒞庭檢察官於本院準備程序時當庭更正起訴法條為槍砲彈
    藥刀械管制條例第8條第4項之意圖販賣而陳列空氣槍罪（見
    本院100年度重訴字第2號卷第24頁），基於檢察一體之原則
    ，本院自無庸另行變更起訴法條；又本件扣案之空氣槍1 支
    係被告自證人彭平昌處無償受讓，其在拍賣網站刊登拍賣訊
    息，為警佯為買家而被查獲，雙方意思表示自始不可能合致
    ，無從發生交易行為，自非著手於販賣的行為，亦不該當於
    修正後同條例第8條5項、第1 項之未經許可販賣空氣槍未遂
    罪，併此敘明。又衡酌被告所陳列之空氣槍僅1 支，其未曾
    持以犯罪，持有之始顯非出於危害社會之不法目的，且無證
    據證明被告有為其他犯罪之意圖，對於社會後續潛在之危險
    較低，與一般擁槍自重者不同，惡性程度相對輕微，堪認本
    件被告犯罪情節尚屬輕微，應依修正後槍砲彈藥刀械管制條
    例第8 條第6 項之規定減輕其刑。另按槍砲彈藥刀械管制條
    例第18條第4 項前段規定「犯本條例之罪，於偵查或審判中
    自白，並供述全部槍砲、彈藥、刀械之來源及去向，因而查
    獲或因而防止重大危害治安事件之發生者，減輕或免除其刑
    。」依其犯罪形態，倘該槍砲、彈藥、刀械已經移轉持有，
    而兼有來源及去向者，固應供述全部之來源及去向，始符合
    上開規定。倘其犯罪行為，僅有來源而無去向，或僅有去向
    而無來源者，祇要供述全部來源，或全部去向，因而查獲或
    因而防止重大危害治安事件之發生時，即符合減輕或免除其
    刑之規定，並非謂該犯罪行為，必須兼有來源及去向，始有
    該條項之適用。否則情節較重者（兼有來源及去向），合於
    減免之規定，情節較輕者（僅有來源而無去向，或僅有去向
    而無來源），反而不合於減免之規定，豈不造成輕重失衡（
    最高法院98年度臺上字第3124號判決參照）。查本件被告雖
    供出空氣槍枝來源為彭平昌，然彭平昌交付扣案之空氣槍時
    ，該空氣槍並不具有殺傷力，業如前述，是被告縱供述該空
    氣槍之來源係彭平昌，亦不符槍砲彈藥刀械管制條例第18條
    第4項減刑之規定。
(二)、爰審酌被告上網陳列欲販售之具殺傷力空氣槍，對於社會治
    安具有相當程度之潛在危險，惟念其並未持以作為不法使用
    ，犯後坦承犯行態度尚稱良好，雖其持有空氣槍之行為對於
    社會秩序有所危害，然尚未造成其他損害，兼衡其犯罪之動
    機尚非出於供他人犯罪之目的，及其持有、陳列槍枝之時間
    甚短等一切情狀，量處如主文所示之刑，並就罰金部分諭知
    易服勞役之折算標準，以示懲儆。又被告未曾因故意犯罪而
    受有期徒刑以上刑之宣告，有臺灣高等法院被告前案紀錄表
    1 份在卷可按，因一時短於思慮，致觸犯本案犯行，經此偵
    查、審判之教訓，當知所警惕，而無再犯之虞，本院認為前
    開對其宣告之刑，以暫不執行為適當，爰宣告緩刑5 年，於
    緩刑期間付保護管束，併依同條第2項第5款之規定，命其於
    緩刑期間內，應向指定之政府機關、政府機構、行政法人、
    社區或其他符合公益目的之機構或團體，提供120 小時之義
    務勞務，以啟自新。末查，扣案之空氣槍1 枝（槍枝管制編
    號0000000000號），係槍砲彈藥刀械管制條例第4條第1項第
    1款所管制之槍枝，屬違禁物，自應依刑法第38條第1項第 1
    款之規定宣告沒收。
據上論斷，應依刑事訴訟法第299 條第1 項前段，修正後槍砲彈
藥刀械管制條例第8條第4項、第6項，刑法第2條第1 項但書、第
11條前段、第42條第3項、第74條第1項第1款、第2項第5 款、第
93條第1項第2款、第38條第1項第1款，判決如主文。
本案經檢察官蔡正傑到庭執行職務。
中    華    民    國    100    年    3    月    31    日
                  刑事第四庭 審判長法  官  張淑華
                                   法  官  張宇葭
                                   法  官  林維斌
以上正本證明與原本無異。
如不服本判決應於收受判決後10日內向本院提出上訴書狀，並應
敘述具體理由。其未敘述上訴理由者，應於上訴期間屆滿後20日
內向本院補提理由書( 均須按他造當事人之人數附繕本) 「切勿
逕送上級法院」。
                                   書記官  鄭嘉惠
中    華    民    國   100    年    3     月    31    日